【裁判字號】    97,易,92
【裁判日期】    970402
【裁判案由】    侵占
【裁判全文】
臺灣臺南地方法院刑事判決                97年度易字第92號
公  訴  人  臺灣臺南地方法院檢察署檢察官
被      告  丙○○
上列被告因侵占案件，經檢察官提起公訴（96年度偵緝字第618
、619號），本院判決如下：
    主  文
丙○○意圖為自己不法之所有，而侵占自己持有他人之物，處有
期徒刑壹年貳月，減為有期徒刑柒月。
    事  實
一、丙○○向甲○承租臺南市安平區○○○街222號，開設「土曜
    堂鐘錶行」，並自民國90年11月10日起，向甲○商借手錶19
    隻、座鐘4個等財物（價值共約新臺幣【下同】1,585,000元
    ），擺設在上開鐘錶行展示，嗣丙○○積欠多期房租未付，
    甲○乃於92年1月間，限期丙○○繳付房租、返還上開手錶
    及座鐘，惟丙○○竟意圖為自己不法之所有，以變易持有為
    所有之意思，於92年2月20日將上開財物搬離前開處所，予
    以侵占入己。
二、案經甲○訴由臺灣臺南地方法院檢察署檢察官偵查起訴。
    理  由
壹、程序部分－證據能力
  一、按證人、鑑定人依法應具結而未具結者，其證言或鑑定意
      見，不得作為證據。刑事訴訟法第158條之3定有明文。本
      案告訴人甲○於92年5月20日、同月23日在臺灣臺南地方
      法院檢察署檢察官偵訊時所為之供述，雖經被告於本院準
      備程序時，表示同意該證據之證據能力，惟告訴人並未具
      結，則依前開說明，其上開證言無證據能力，應先敘明。
  二、證人即告訴人甲○於警詢中之供述，屬被告以外之人於審
      判外之言詞陳述，被告於本院準備程序時表示同意作為證
      據（見本院卷第19頁），本院審酌其言詞陳述作成時之情
      況，認為並無不適當採為證據之情形，依刑事訴訟法第
      159條之5之規定，認具有證據能力。
  三、卷內其餘之供述及非供述證據，被告於本案審判程序中，
      表示同意作為證據（見本院卷第19頁），本院審酌各該證
      據作成之情況，認為適當，復經本院於審判期日就上開證
      據依法進行調查、辯論，依刑事訴訟法第159條之5規定，
      自有證據能力。
貳、實體部分－得心證之理由
  一、訊據被告丙○○固供承向告訴人甲○承租臺南市安平區○
      ○○街222號，經營「土曜堂鐘錶行」，並自90年11月10
      日起向告訴人甲○借價值158萬5千元之手錶19隻、座鐘4
      個，迄今為止尚積欠10個月房租未繳，期間告訴人曾多次
      催討，限期其繳付房租及返還鐘、錶，而其迄今仍未將之
      歸還甲○等事實，惟矢口否認有何侵占犯行，於本院審理
      時辯稱：伊因病於93年冬天離開鐘錶行前往臺中靜養，於
      １星期後返回前址，發現門鎖都已經更換，無法進入，伊
      撥打告訴人的手機，但無人接聽，告訴人也有上址的門鎖
      ，伊風聞可能是告訴人自己搬走鐘、錶（後改稱：可能係
      伊兒子搬走的）云云。
  二、經查，被告丙○○供認之上揭事實，核與告訴人甲○於警
      詢、檢察官96年7月24日偵訊中證述之情節相符（見警卷
      第1、2頁；偵Ｂ卷第47至第49頁）；與證人夏美莉於檢察
      官偵訊中所為之陳述吻合【告訴人出租前址予被告，及告
      訴人有收集鐘錶的嗜好】（見偵Ｂ卷第78、79頁），並有
      借據、借款暨物品明細表（見警卷第4至7頁）、房屋租賃
      契約書（見偵Ａ卷第34至37頁）在卷可稽，堪可信實。
  三、被告丙○○雖辯稱其係將向告訴人所借之手錶19隻、座鐘
      4個留置於「土曜堂鐘錶行」，並未將之取走云云，然查
      ：
  （一）被告於90年11月10日起，向告訴人承借上述手錶及座鐘
        後，經告訴人限期催討，仍拒不返還，且於92年2月20
        日即將上揭物品搬離前開處所，不知去向等情，業據告
        訴人甲○於偵、審中為一致之證述（見偵Ｂ卷第48頁、
        本院卷第38至47頁），並於本院審理中與被告當庭對質
        ，證稱：被告搬走手錶及座鐘後，伊去報案，結果被告
        的兒子來店裡搬冷氣、工具、馬達等物品，伊要求被告
        的兒子轉答被告要出面解決問題，但未獲回應等語，並
        表示可以與被告之子當庭對質（見本院卷第42頁），而
        被告原表示其子自其離婚後即未曾與之聯絡，不知其子
        之身份證號碼，惟經告訴人當庭表示，被告於搬離「土
        曜堂鐘錶行」時，係與其子同住於「土曜堂鐘錶行」後
        ，被告則復改稱：伊兒子和女友因為沒有地方住，所以
        跟伊同住等語（見本院卷第47頁）。
  （二）被告於偵、審中，對於檢察官、法官詢及其離開前揭住
        處之原因，及「土曜堂鐘錶行」遭換鎖之相關問題時，
        言詞反覆不一；又其辯稱離開「土曜堂鐘錶行」之情節
        ，亦與常情不符，要難採信。其陳述如下：
      1.被告於偵訊中原稱：伊離開「土曜堂鐘錶行」時，伊的
        兒子及女兒猶在該址居住等語，惟檢察官詢問：「為何
        你兒子及女兒也住在那邊，鎖被換掉，東西也不見？」
        時，被告則改稱「他們當時已不住在那邊」（見偵Ｂ卷
        第48頁）。
      2.被告於偵訊中原供稱其係於「92年初」去豐原「玩」「
        1個月」回來後，發現土曜堂鐘錶行的鎖遭汏換（見偵
        Ｂ卷第19頁）；嗣於本院改稱：伊於「93年冬天」快過
        年時，離開土曜堂鐘錶行前往臺中靜養，伊離開1周後
        回去，鎖就被換了，伊無法進去等語（見本院卷第18頁
        ）。
      3.被告就上開告訴人出借之鐘、錶去向，先後供稱：「伊
        不知鐘錶在何處」（見偵Ｂ卷第20頁）；「伊聽風聲說
        告訴人更換門鎖時將上開手錶、座鐘搬走」（見本院卷
        第18頁）；「伊聽完告訴人說完後，認為鐘、錶可能被
        伊兒子搬走」（見本院卷第48頁）。
      4.被告自承：伊係因『肩胛骨很緊』，所以去豐原靜養，
        不是患了急疾。且離開「土曜堂鐘錶行」時，店內除擺
        設告訴人出借之上述手錶及座鐘外，另放置伊所有價值
        40餘萬元之大鐘（嗣改稱大鐘非其所有之物）；價值共
        約20至30萬元之工具、車床；自己的鐘錶20餘個，客人
        放在店內待修的鐘錶約10餘個，伊離開「土曜堂鐘錶行
        」前，沒有跟告訴人說等語。然被告僅係『肩胛骨很緊
        』，並非罹患急症，應無另覓他處靜養之必要，且其拋
        下價值數十萬元之鐘錶、工具等物，置之不理，亦不符
        合常理。且若依被告所辯，其店內物品，係遭告訴人或
        不明人士搬走，則其將可能因此擔負償還之責，而該等
        物品價值不菲，被告豈有不報警處理以衛自身權益之理
        ，惟被告竟未曾報警處理，顯有違常情。
  （三）綜上各節，告訴人之證詞前後一致，與卷附房屋租賃契
        約書內載紀錄相符，且於本院審理時與被告當庭對質，
        語氣堅定，反之，被告辯詞反覆，對於上開鐘、錶之去
        向，復無法提出明確、合理之交待，與告訴人當庭對質
        結果，復無法自圓其說，被告前開所辯，尚不足採。本
        件事證明確，被告犯行堪予認定。
參、論罪科刑：
  一、核被告丙○○所為，係犯刑法第335條第1項之普通侵占罪
      。爰審酌被告，不以正途取利，竟侵占他人之財物、侵占
      之財物價值甚鉅，且矢口否認犯罪，並未返還所侵占之物
      品，亦未賠償被害人之損失等一切情狀，量處如主文所示
      之宣告刑。
  二、按中華民國96年罪犯減刑條例第5條規定：「本條例施行
      前，經通緝而未於中華民國96年12月31日以前自動歸案接
      受偵查、審判或執行者，不得依本條例減刑。」係指於該
      條例施行前經通緝，而未於96年12月31日以前自動歸案者
      ，不得依該條例減刑，如係於該條例施行前經通緝，並於
      該條例施行前經緝獲到案者，應不受該條規定不得減刑之
      限制（最高法院81年度台非字第12號裁判意旨參照）。查
      本件被告於中華民國96年罪犯減刑條例施行（96年7月16
      日）前之92年6月16日雖因本案傳拘未到，經臺灣臺南地
      方法院檢察署以丁○玲崇緝字第001488號通緝書通緝在案
      ，惟其於該條例施行前之96年4月9日既已緝獲到案（見偵
      Ｂ卷第1頁所附臺南市警察局第六分局通緝案件移送書及
      被告96年4月9日警詢筆錄），並於96年4月16日經臺灣臺
      南地方法院檢察署以丁○瑞偵兼銷字第1311號撤銷通緝，
      依照上開說明，仍無同條例第5條不得減刑之適用，則被
      告為本件犯罪行為之時間既然在96年4月24日以前，且受
      有期徒刑1年6月以下徒刑之宣告，即應依中華民國96年罪
      犯減刑條例第2條第1項第3款之規定，減其刑期之2分之1
      。
肆、依刑事訴訟法第299條第1項前段，刑法刑法第335條第1項，
    刑法施行法第1條之1，中華民國96年罪犯減刑條例第2條第1
    項第3款、第7條，判決如主文。
本件經檢察官乙○○到庭執行職務。
中    華    民    國    97    年    4     月    2     日
                  刑事第13庭  審判長法  官  張維君
                                    法  官  蔡直青
                                    法  官  莊玉熙
以上正本證明與原本無異。
如不服本判決應於收受本判決後10日內向本院提出上訴書狀，並
應敘述具體理由。如未敘述上訴理由者，應於上訴期間屆滿後20
日內向本院補提理由書狀（均須按他造當事人之人數附繕本）「
切勿逕送上級法院」。
                                    書記官  余富誠
中    華    民    國    97    年    4     月    3     日
中華民國刑法第335條第1項
意圖為自己或第三人不法之所有，而侵佔自己持有他人之物者，
處5年以下有期徒刑、拘役或科或併科1000元以下罰金。


司法院資訊處製作；財團法人民間司法改革基金會備份。
